臺灣苗栗地方法院簡易庭裁定
110年度苗秩字第32號
移送機關    苗栗縣警察局竹南分局
被移送人    江冬恩



上列被移送人因違反社會秩序維護法案件，經移送機關以110年1
1月22日南警偵字第1100029559號移送書移送審理，本院裁定如
下：
    主  文
江冬恩不罰。
    理  由
一、移送意旨略以：被移送人江冬恩於民國110年11月16日22時3
    0分許，在址設苗栗縣○○鎮○○○路000號之萊爾富可愛店前，
    手持扳手1把置於背後與案外人王士銘談判，顯然涉嫌違反
    社會秩序維護法第63條第1項第1款無正當理由攜帶具有殺傷
    力器械之規定，爰依法移請審理等語。
二、按犯罪事實應依證據認定之，無證據不得認定犯罪事實，刑
    事訴訟法第154條第2項定有明文。又事實之認定，應憑證據
    ，如未能發現相當證據，或證據不足以證明，自不能以推測
    或擬制之方法，以為裁判基礎；又認定不利於被告之事實，
    須依積極證據，苟積極證據不足為不利於被告事實之認定時
    ，即應為有利於被告之認定，更不必有何有利之證據（最高
    法院40年台上字第86號、30年上字第816號判例意旨參照）
    。此於社會秩序維護法第92條亦明文規定準用之。
三、社會秩序維護法第63條第1項第1款（下稱系爭規定）之構成
    要件過於空泛，應予適當限縮：
  ㈠系爭規定雖以：「有左列各款行為之一者，處3日以下拘留或
    新臺幣3萬元以下罰鍰：一、無正當理由攜帶具有殺傷力之
    器械、化學製劑或其他危險物品者」，然參酌社會秩序維
    護法第1條所定之立法目的，既在於維護公共秩序、確保社
    會安寧，足見系爭規定之所以限制人民攜帶具殺傷力之器械
    等物，無非係為避免人民以該等器械危害社會之安寧與秩序
    。然系爭規定之行為態樣係「攜帶」，而管制之客體則係「
    具有殺傷力之物品」，其客觀構成要件實際上極為寬鬆。詳
    言之，「具有殺傷力」而能對他人身體安全造成危害之物品
    在現今社會中其種類多如牛毛，且多有日常生活所需之物品
    ，縱令非屬管制刀械之廚用刀具、美工刀、水果刀等，亦均
    屬「具有殺傷力」之物品，但該等物品之客觀存在，顯然並
    不是會造成公共秩序與社會安寧危害之高風險存在；另系爭
    規定之客觀行為要素更將單純「攜帶」行為納入管制，並未
    設置任何適當之他項要件將「未生具體危險」之攜帶行為排
    除在處罰範圍之外，顯見若暫且不將系爭規定中之「無正當
    理由」納入考量，則系爭規定之要件顯然過於空泛，甚至將
    諸多不致於危害社會之安寧與秩序之情形均包括在文義範圍
    之內，顯有過度限制人民依憲法第22條所應享有一般行動自
    由之高度疑慮。
  ㈡且若將系爭規定與同條項第4款規定比較，第4款之要件為「
    放置、投擲或發射有殺傷力之物品而有危害他人身體或財
    物之虞」，可見雖該款與系爭規定同樣均在規範具有殺傷力
    之物品，且法定罰責均相同，然該款規定之行為態樣係「放
    置、投擲或發射」，其行為對公眾安寧造成威脅之程度遠高
    於第1款之「攜帶」，但該款卻進一步要求行為人之行為必
    須「有危害他人身體或財物之虞」之具體危險，始能依該款
    規定處罰，益徵該款規定雖法定罰責與系爭規定完全相同、
    但規範範圍卻遠較系爭規定為嚴格，顯然規範間有失衡平，
    更可見系爭規定確有合理限縮其適用範圍之必要性。是以，
    本院認為，合理之限縮解釋途徑自應從系爭規定之「無正當
    理由」要件著手，亦即應對此要件為最大程度之限縮解釋，
    而認為僅在足以證明行為人「主觀上係為藉此從事不法目的
    」而攜帶具有殺傷力之器械、化學製劑或其他危險物品時，
    始該當系爭規定所謂的「無正當理由」要件；至於行為人主
    觀上是否確實係為從事不法目的，自應由法院審酌行為人之
    陳述，綜合其攜帶具有殺傷力物品之種類、數量、攜帶之方
    式、場所、時間、攜帶時從事之活動等客觀情狀予以綜合判
    斷。
四、經查，本件移送機關認定被移送人有無正當理由攜帶具殺傷
    力器械之行為，無非係以員警之職務報告、被移送人之供述
    ，證人江邦煒、范展銘、董為易、王士銘之證述，扣案扳手
    1把、扣押筆錄、扣押物品照片及現場照片等證據資料為其
    論據。惟查：
　㈠本件被移送人於上開時、地，確有手持扳手1把與王士銘談判
    等情，業據被移送人於警詢中供承不諱（見本院卷第9至21
    頁），核與王士銘於警詢中證述之情節相符（見本院卷第23
    至31頁），堪認屬實。而因該把扳手之前端為金屬製作，質
    地堅硬，客觀上足以造成他人身體健康之危害，而屬具有殺
    傷力之器械乙節，亦有扣押物品照片2張在卷可按（見本院
    卷第89頁），故被移送人於上開時、地確有攜帶具殺傷力之
    器械等情，均堪認定。
　㈡然因扳手本為日常生活中習見之尋常工具，且依王士銘於警
    詢中證述：伊係因與被移送人之太太有不正當關係，遂應被
    移送人邀約至萊爾富可愛店前談判，伊當下係自願向被移送
    人道歉，伊知道被移送人斯時手上有拿一把扳手置於身後，
    但被移送人並沒有持之毆打伊，伊也未因此心生畏懼等語（
    見本院卷第23至29頁），復依被移送人於警詢中供稱：伊係
    因王士銘與伊太太間有親密對話，才會約王士銘到萊爾富談
    判。伊所攜帶之扳手係伊平日工作所用，當時伊係要預防王
    士銘持物攻擊伊，才會攜帶扳手置於身後防身等語（見本院
    卷第13至17頁），再依范展銘、董為易於警詢中一致證述：
    被移送人並未持扳手揮舞、攻擊或脅迫王士銘等語（見本院
    卷第63、79頁），足見被移送人於上開時、地雖有攜帶扳手
    1把，但其既僅將之置於身後而未曾持之揮舞、攻擊，則其
    目的應確如其所述僅係欲持之防身，而非有意持之滋事尋釁
    或對他人施加任何恐嚇或暴行。況且，與被移送人距離最近
    之王士銘，在親眼目睹被移送人攜帶扳手到場，並近身觀察
    被移送人將之置於身後等舉止後，亦明確供稱其並未因此感
    到絲毫恐懼、不安，更可見被移送人攜帶扳手到場之行為，
    並未致生任何具體危險，復未對公眾安寧造成任何威脅，客
    觀上不足以使在場之人認定被移送人具有藉此從事不法行為
    之目的性，而難認其行為業已該當系爭規定（經合理限縮解
    釋後）「無正當理由」之要件，自難以系爭規定之罰則相繩
    之。
　㈢綜上所述，本院認依卷內事證，並不足以證明被移送人之行
    為已該當系爭規定之「無正當理由」要件，自不應予以裁罰
    ，而應對被移送人為不罰之諭知。
五、依社會秩序維護法第45條第2項、第46條，裁定如主文。
中　　華　　民　　國　　110 　年　　12　　月　　9 　　日
                  苗栗簡易庭　 法　官  朱俊瑋
以上正本證明與原本無異。
如不服本裁定，應於裁定送達後5日內向本院提出抗告狀。
                               書記官  鄭雅雁
中　　華　　民　　國　　110 　年　　12　　月　　9 　　日